臺灣高等法院刑事判決　　　　　　　　99年度上訴字第4047號
上　訴　人　蔡宜暄即被告張慶.
被　　　告　張慶宏
選任辯護人　張漢榮律師
上列上訴人因被告違反毒品危害防制條例案件，不服臺灣板橋地
方法院99年度訴字第2740號，中華民國99年10月14日第一審判決
（起訴案號：臺灣板橋地方法院檢察署99年度毒偵字第6311號）
，提起上訴，被告就被訴事實為有罪之陳述，經合議庭裁定依簡
式審判程序審理，本院判決如下：
    主  文
上訴駁回。
    事  實
一、張慶宏前因施用第一、二級毒品案件，經臺灣板橋地方法院
    以95年度毒聲字第884 號裁定送觀察、勒戒後，認有繼續施
    用毒品之傾向，再經同院以95年度毒聲字第1855號裁定令入
    戒治處所施以強制戒治，嗣經評定認無繼續戒治之必要，於
    民國96年7 月23日停止戒治釋放出所，並由臺灣板橋地方法
    院檢察署檢察官以96年度戒毒偵字第418 號為不起訴處分確
    定。復因違反槍砲彈藥刀械管制條例案件，經本院以96年度
    上訴字第561 號判處有期徒刑3 年3 月，併科罰金新臺幣10
    萬元，並經最高法院駁回上訴確定，於98年9 月7 日縮短刑
    期假釋出監，現仍在假釋期間。詎不知悔改，分別基於施用
    第一級毒品海洛因、第二級毒品甲基安非他命之犯意，(一)先
    於99年6 月7 日17、18時許，在位於臺北縣板橋市○○路之
    友人住處內，以將海洛因摻入香菸內吸食之方式，施用海洛
    因1 次。(二)另於同日19、20時許，在臺北市○○○路之酒店
    包廂內，以將甲基安非他命加入可樂內飲用之方式，施用甲
    基安非他命1 次。嗣於同日22時30分許，在臺北市○○區○
    ○街15號前，為警查獲，並扣得第一級毒品海洛因1 包（驗
    餘淨重0.0200公克）。經警採集其尿液檢體送驗後，呈現鴉
    片類及安非他命類陽性反應，始悉上情。
二、案經臺北市政府警察局中山分局移送臺灣臺北地方法院檢察
    署檢察官呈請臺灣高等法院檢察署檢察長令轉臺灣板橋地方
    法院檢察署檢察官偵查起訴。
    理  由
一、訊據被告張慶宏對於上揭時、地施用第一、二級毒品犯罪事
    實均坦承不諱，而被告為警查獲後，經警採集其尿液檢體送
    鑑定，先以酵素免疫分析法（EIA ）初步檢驗，呈現鴉片類
    及安非他命類陽性反應，再以氣相層析質譜儀法（GC/MS ）
    確認檢驗，亦呈現可待因、嗎啡、安非他命及甲基安非他命
    陽性反應之事實，亦有臺灣尖端先進生技醫藥股份有限公司
    於99年6 月23日所出具之濫用藥物檢驗報告、臺北市政府警
    察局偵辦毒品案件尿液檢體委驗單各1 紙在卷可稽（見臺灣
    臺北地方法院檢察署99年度毒偵字第2284號偵查卷宗第53、
    54頁）；再扣案之白色粉末1 包，經送鑑定後，認實稱毛重
    0.1420公克（含1 袋），淨重0.0220公克，取樣0.0020公克
    ，餘重0.0200公克，檢出含有海洛因之成分等節，亦有交通
    部民用航空局航空醫務中心99年6 月18日航藥鑑字第099399
    2 號毒品鑑定書1 紙存卷可參（同上卷第49頁）；復有扣押
    物品目錄表及上開海洛因1 包扣案可資佐證。從而，被告自
    白施用毒品海洛因及甲基安非他命與事實相符，應堪採信。
    再被告前因施用第一、二級毒品案件，經原審法院以95年度
    毒聲字第884 號裁定送觀察、勒戒後，認有繼續施用毒品之
    傾向，再經原審法院以95年度毒聲字第1855號裁定令入戒治
    處所施以強制戒治，嗣經評定認無繼續戒治之必要，於96年
    7 月23日停止戒治釋放出所，並由臺灣板橋地方法院檢察署
    檢察官以96年度戒毒偵字第418 號為不起訴處分確定等情，
    此有本院被告前案紀錄表各1 份在卷可參，足認被告係於上
    述強制戒治執行完畢釋放後5 年內為本案施用毒品犯行，自
    應依毒品危害防制條例第23條第2 項規定，依法追訴、處罰
    。本案事證明確，被告犯行洵堪認定，應依法論科。
二、按海洛因及甲基安非他命分別係毒品危害防制條例第2 條第
    2 項第1 款及第2 款所明定列管之第一級毒品及第二級毒品
    。核被告所為，係犯毒品危害防制條例第10條第1 項之施用
    第一級毒品罪及同條第2 項之施用第二級毒品罪。被告施用
    第一級毒品海洛因及第二級毒品甲基安非他命前後持有海洛
    因及甲基安非他命之低度行為，均為施用之高度行為所吸收
    ，均不另論罪。又被告前後施用第一級毒品及第二級毒品之
    犯行，犯意各別、行為互殊，應予分論併罰。
三、原審同此認定，以被告於強制戒治後，5 年內再犯施用第一
    級毒品、第二級毒品犯行明確，適用毒品危害防制條例第10
    條第1 項、第2 項、第18條第1 項前段，刑法第11條前段、
    第51條第5 款、第38條第1 項第2 款規定，並審酌被告曾因
    施用毒品案件，經強制戒治執行完畢釋放，並獲得不起訴處
    分之寬典，且尚在假釋期間，竟不知警惕，而再犯本件施用
    第一級毒品及第二級毒品罪，顯見其戒除毒癮之意志薄弱，
    惟其施用毒品係自戕行為，對他人法益尚無具體危害，兼衡
    被告之品行、智識程度、生活狀況、犯罪之動機、目的、手
    段、坦承犯行之犯罪後態度等一切情狀，分別量處有期徒刑
    7 月、3 月，定應執行有期徒刑8 月，並說明扣案之第一級
    毒品海洛因1 包（驗餘淨重0.0200公克），為查獲之毒品，
    不問屬於犯人與否，應依毒品危害防制條例第18條第1 項前
    段規定沒收銷燬；扣案包裝前開第一級毒品海洛因之包裝袋
    1 只，係用以包裹毒品，具防止裸露、逸出及潮濕之功用，
    便於攜帶，係供被告持有、施用第一級毒品所用之物，且經
    被告自承確屬其所有，應依刑法第38條第1 項第2 款規定併
    予宣告沒收。經核認事用法均無違誤，量刑亦屬允當，應予
    維持。
四、上訴人即被告張慶宏配偶蔡宜暄為被告利益上訴意旨略以：
    被告於99年6 月7 日22時30分，在台北市○○區○○街15號
    前為警臨檢時，係主動向員警坦承有施用第一級毒品及第二
    級毒品之犯罪事實，並主動提出扣案之海洛因1 包，其係對
    於未發覺之罪自首而受裁判，應有刑法62條自首減輕其刑規
    定之適用。而被告亦以其係於員警發覺其施用毒品前，即向
    員警坦承施用毒品之犯罪事實，且其係經由臨檢查獲，在檢
    驗報告出爐之前，員警在外觀上亦無從確知其有施用毒品之
    犯行，因此其係對未發覺之罪而向員警自首，應有刑法第62
    條自首之適用云云。
五、按對於未發覺之罪自首而受裁判者，得減輕其刑。刑法第62
    條前段定有明文。而所謂發覺，固非以有偵查犯罪權之機關
    或人員確知其人犯罪無誤為必要，其有確切之根據得為合理
    之可疑者，而對其發生嫌疑時，即得謂為已發覺。經查，證
    人即查獲警員張智為於本院審理時證述：99年6 月7 日在中
    山區○○街查獲被告，當時我們在現場巡邏，看到被告有與
    一位朋友在一起，當時我們穿著制服開車巡邏行經現場時，
    他們二人看到我們的時候神色緊張，我們就下車盤檢，我們
    問張慶宏為何見警會緊張？身上是否有攜帶違禁品？他原表
    明沒有，後來持續問的時候他就承認他手機中有放置毒品，
    他就打開手機取出一包毒品交給我們，因為他已經交付毒品
    ，我們在現場就讓他簽自願搜索同意書，再繼續搜查其身上
    是否有其他違禁品，但都沒有搜到其他的物品，接著就帶他
    回警局製作筆錄；他在現場沒有承認施用第一、二級毒品，
    我們也沒有問他有無施用毒品，是在回警局製作筆錄過程中
    ，我們問他最近一次施用毒品的時間、地點於何時、地、如
    何施打，他才承認有施用毒品；當時查到毒品就會懷疑是否
    有施用毒品，但當場沒有問他，一般程序都是製作筆錄時才
    問；他只有承認施用海洛因，沒有承認施用安非他命等語（
    見本院卷第75、76頁）。則被告雖係於警員未發覺犯罪前，
    自動坦承持有扣案第一級毒品海洛因，惟並未坦承其有施用
    第一、二級毒品，係於警員查獲扣案毒品海洛因，已有合理
    懷疑被告有施用第一級毒品海洛因之情況下，於製作警詢筆
    錄時，經訊以有無施用毒品海洛因時，被告始坦承有施用海
    洛因，則其既係於員警已有合理懷疑其有施用海洛因毒品犯
    罪時，始坦承施用海洛因犯行，所為應屬自白，而非自首。
    又被告既自始並無坦承施用毒品甲基安非他命，係於尿液檢
    出甲基安非他命陽性反應，經檢察官提起公訴，於原審準備
    程序，法官訊問時，始坦承於99年6 月7 日19、20時許，在
    台北市○○○路酒店包廂，以加入可樂裡面飲用之方式，施
    用甲基安非他命，自無自首，自不待言。綜上所述，被告行
    為並不符合自首要件，上訴意旨以原審未審酌被告符合自首
    要件而酌減其刑，指摘原判決不當，為無理由，應予駁回。
據上論斷，應依刑事訴訟法第273 條之1 第1 項、第368 條，判
決如主文。
本案經檢察官沈世箴到庭執行職務。
中    華    民    國  100     年    6     月    21    日
                  刑事第八庭  審判長法  官  張傳栗
                                    法  官  劉嶽承
                                    法  官  黃斯偉
以上正本證明與原本無異。
施用一級毒品部分如不服本判決，應於收受送達後10日內向本院
提出上訴書狀，其未敘述上訴之理由者並得於提起上訴後10日內
向本院補提理由書（均須按他造當事人之人數附繕本）「切勿逕
送上級法院」。
施用二級毒品部分不得上訴
                                    書記官  王宜玲
中    華    民    國   100    年    6     月    22    日
附錄：本案論罪科刑法條全文
毒品危害防制條例第10條
施用第一級毒品者，處 6 月以上 5 年以下有期徒刑。
施用第二級毒品者，處 3 年以下有期徒刑。